臺灣苗栗地方法院刑事判決
111年度交易字第61號
公  訴  人  臺灣苗栗地方檢察署檢察官
被      告  吳騰萬



上列被告因公共危險案件，經檢察官提起公訴（111年度偵字第6
12號），因被告於本院準備程序中，就被訴之事實為有罪之陳述
，經本院告知簡式審判程序意旨，並聽取當事人之意見後，裁定
改依簡式審判程序審理，判決如下：
    主    文
吳騰萬吐氣所含酒精濃度達每公升零點二五毫克以上而駕駛動力
交通工具，累犯，處有期徒刑伍月，如易科罰金，以新臺幣壹仟
元折算壹日。
    犯罪事實
一、吳騰萬於民國111年1月5日8時20分許，在苗栗縣○○市○○里0
    鄰○○路00巷0弄00號之住處內飲用酒類後，已達不能安全駕
    駛動力交通工具之程度，竟枉顧公眾之安危，仍於同日18時
    50分許，騎乘車牌號碼000-000號普通重型機車上路，隨即
    在苗栗縣○○市○○路0號前為警攔查，並對其實施吐氣酒精濃
    度測試，測得其吐氣所含酒精濃度為每公升0.40毫克，而查
    悉上情。
二、案經苗栗縣警察局頭份分局報告臺灣苗栗地方檢察署檢察官
    偵查起訴。
    理    由
壹、證據能力之說明
    本件被告吳騰萬所犯非死刑、無期徒刑或最輕本刑有期徒刑
    三年以上之罪，亦非高等法院管轄第一審案件，且於準備程
    序進行中，被告先就被訴事實為有罪之陳述，經告知被告簡
    式審判程序之旨，並聽取檢察官、被告之意見後，本院裁定
    進行簡式審判程序，是本件之證據調查，依刑事訴訟法第27
    3條之2規定，不受同法第159條第1項、第161條之2、第161
    條之3、第163條之1及第164條至第170條規定之限制，合先
    敘明。
貳、實體方面
一、上開犯罪事實，業據被告於本院準備程序及審理時均坦承不
    諱，並有當事人酒精測定紀錄表、財團法人工業技術研究院呼
    氣酒精測試器檢定合格證書、苗栗縣警察局舉發違反道路交通
    管理事件通知單在卷可考（見偵卷第95、97、103頁），足認
    被告之任意性自白與事實相符，堪以採信。故本案事證明確
    ，被告犯行洵堪認定，應依法論科。
二、論罪科刑：
  ㈠按行為後法律有變更者，適用行為時之法律。但行為後之法
    律有利於行為人者，適用最有利於行為人之法律，刑法第2
    條第1項定有明文。查被告行為後，刑法第185條之3業於111
    年1月28日修正公布，並於同年1月30日生效施行。修正前刑
    法第185條之3第1項規定：「駕駛動力交通工具而有下列情
    形之一者，處2年以下有期徒刑，得併科20萬元以下罰金：
    一、吐氣所含酒精濃度達每公升零點二五毫克或血液中酒精
    濃度達百分之零點零五以上。二、有前款以外之其他情事足
    認服用酒類或其他相類之物，致不能安全駕駛。三、服用毒
    品、麻醉藥品或其他相類之物，致不能安全駕駛」；修正後
    則規定：「駕駛動力交通工具而有下列情形之一者，處3年
    以下有期徒刑，得併科30萬元以下罰金：一、吐氣所含酒精
    濃度達每公升零點二五毫克或血液中酒精濃度達百分之零點
    零五以上。二、有前款以外之其他情事足認服用酒類或其他
    相類之物，致不能安全駕駛。三、服用毒品、麻醉藥品或其
    他相類之物，致不能安全駕駛」。經新舊法比較結果，以修
    正前之規定對被告較為有利，依刑法第2條第1項前段規定，
    本件應適用被告行為時即修正前刑法第185條之3第1項規定
    論處。是核被告所為，係犯修正前刑法第185條之3第1項第1
    款之吐氣所含酒精濃度達每公升零點二五毫克以上而駕駛動
    力交通工具罪。
  ㈡次按刑法第47條第1項有關累犯加重本刑之規定，不生違反憲
    法一行為不二罰原則之問題。惟其不分情節，基於累犯者有
    其特別惡性及對刑罰反應力薄弱等立法理由，一律加重最低
    本刑，於不符合刑法第59條所定要件之情形下，致生行為人
    所受之刑罰超過其所應負擔罪責之個案，其人身自由因此遭
    受過苛之侵害部分，對人民受憲法第8條保障之人身自由所
    為限制，不符憲法罪刑相當原則，牴觸憲法第23條比例原則
    。於此範圍內，有關機關應自本解釋公布之日起2年內，依
    本解釋意旨修正之。於修正前，為避免發生上述罪刑不相當
    之情形，法院就該個案應依本解釋意旨，裁量是否加重最低
    本刑，司法院釋字第775號解釋文參照。經查，被告前因公
    共危險案件，經本院以110年度交易字第153號判決處有期徒
    刑4月確定，於110年9月8日易科罰金執行完畢，有臺灣高等
    法院被告前案紀錄表在卷可查。是被告因前案受有期徒刑執
    行完畢後，5年以內故意再犯有期徒刑以上之本罪，該當累
    犯之要件。被告曾因同罪質之公共危險案件經徒刑執行完畢
    後，理應產生警惕作用，往後能因此自我控管，不再觸犯有
    期徒刑以上之罪，然卻故意再犯本案之罪，足見前案之徒刑
    執行無成效，被告對於刑罰之反應力顯然薄弱。本院斟酌上
    情，認本案應依刑法第47條第1項之規定加重其刑。
  ㈢爰以行為人之責任為基礎，審酌被告輕忽危險駕駛可能造成
    死傷之結果，於飲酒後已達不能安全駕駛狀態，仍貿然為本
    案酒後駕車之危險行為，枉顧自身及其他用路人之生命、身
    體及財產安全，已對公眾交通安全產生危害，實應非難；兼
    衡被告犯後終能坦承犯行、正視己過，又本件幸未肇事釀成
    實害，暨其犯罪之動機、目的、手段，與自陳高中畢業之智
    識程度，現從事塑膠業、每月收入約新臺幣5萬元，與兒子
    、媳婦、孫子同住之家庭生活狀況（見本院卷第34頁）等一
    切情狀，量處如主文所示之刑，並諭知易科罰金之折算標準
    ，以資懲儆。
據上論斷，應依刑事訴訟法第273條之1第1項、第299條第1項前
段，刑法第2條第1項前段、第47條第1項，第41條第1項前段，修
正前刑法第185條之3第1項第1款，刑法施行法第1條之1第1項，
判決如主文。
本案經檢察官張智玲提起公訴，檢察官林宜賢到庭執行職務。
中    華    民    國   111    年    4     月    11    日
                  刑事第四庭  法  官  申惟中
以上正本證明與原本無異。　　　　　　　　　　　　　　　　如不服本判決應於收受判決後20日內向本院提出上訴書狀，並應敘述具體理由。其未敘述上訴理由者，應於上訴期間屆滿後20日內向本院補提理由書(均須按他造當事人之人數附繕本)「切勿逕送上級法院」。　　　　　　　　　　　　　　　　　　　　　    　　　　　　　　　　　　　書記官　陳邦旗　　　　　　
中　　華　　民　　國　　111 　年　　4 　　月　　11　　日
附錄本案論罪科刑法條：
修正前中華民國刑法第185條之3
駕駛動力交通工具而有下列情形之一者，處 2 年以下有期徒刑
，得併科 20 萬元以下罰金：
一、吐氣所含酒精濃度達每公升零點二五毫克或血液中酒精濃度
    達百分之零點零五以上。
二、有前款以外之其他情事足認服用酒類或其他相類之物，致不
    能安全駕駛。
三、服用毒品、麻醉藥品或其他相類之物，致不能安全駕駛。
因而致人於死者，處 3 年以上 10 年以下有期徒刑；致重傷者
，處 1 年以上 7 年以下有期徒刑。
曾犯本條或陸海空軍刑法第 54 條之罪，經有罪判決確定或經緩
起訴處分確定，於五年內再犯第 1 項之罪因而致人於死者，處
無期徒刑或 5 年以上有期徒刑；致重傷者，處 3 年以上 10 年
以下有期徒刑。